臺灣彰化地方法院刑事判決
107年度訴字第237號
公  訴  人  臺灣彰化地方檢察署檢察官
被      告  詹銀允


選任辯護人  李冠穎律師
            陳世煌律師
上列被告因偽造文書等案件，經檢察官提起公訴（106年度偵字
第10514號），檢察官聲請改依協商程序而為判決，本院判決如
下：
    主    文
詹銀允共同犯行使偽造私文書罪，共玖罪，各處有期徒刑參月，
如易科罰金，均以新臺幣壹仟元折算壹日。應執行有期徒刑捌月
，如易科罰金，以新臺幣壹仟元折算壹日。緩刑貳年，並應於本
判決確定之日起壹年陸月內向公庫支付新臺幣拾萬元。
    犯罪事實及理由
一、犯罪事實
　　詹銀允係臺灣彰化農田水利會（已於民國109年10月1日改制
    為「行政院農業委員會農田水利署彰化管理處」，下稱彰化
    農田水利會）埤頭工作站之小組長。其明知自己或其所提供
    之附表所示之人頭工人，實際上並未於其掛名擔任施工小組
    長之小額浚渫工作從事挖土機、運搬車或重機械搬運等工作
    ，竟仍與埤頭工作站職員共同基於行使偽造私文書之犯意聯
    絡及幫助詐欺取財之犯意，分別提供自己之年籍資料（含印
    章，此部分均無偽造私文書問題）或附表所示人頭工人之年
    籍資料（含印章）予埤頭工作站職員，埤頭工作站職員明知
    附表所示之人頭工人均未實際出工工作提供勞務，竟仍以上
    開詹銀允所提供自己或人頭工人之年籍資料製作「出工日期
    」、「出工日數」、「工作項目」、「工資合計」等內容均
    不實之「雇工工資請領清冊」，並接續蓋用上揭人頭工人印
    章之印文於上揭清冊上，以示附表所示之人頭工人確於附表
    其等列名出工之小額浚渫工作之出工日期施工，以此方式偽
    造上揭人頭工人之私文書後，陳送彰化農田水利會管理組審
    核，併向彰化農田水利會主計室辦理核銷工作費而行使之，
    足生損害於上開人頭工人及彰化農田水利會對於附表所示小
    額浚渫工作工資核發之正確性，並致不知施作詳情之該會管
    理組人員及主計人員陷於錯誤，而准予核撥各工程款項，足
    以生損害於該會主計室核銷工程款之正確性，彰化農田水利
    會並因而核撥抬頭為小組長之工程款支票，其後由詹銀允兌
    領金錢後，將工程款交付會務委員張木仁，以此方式取得如
    附表所示之金額。
二、證據
（一）被告詹銀允於偵查中之供述及本院審理時之自白。
（二）證人黃秀霞、詹雅燕於調詢及偵查中之證述。
（三）10萬元以下浚渫工程之開工報告書、完工報告書、臺灣彰
      化農田水利會水利小組辦理圳路維護工作承諾書、承諾書
      、臺灣彰化農田水利會圳路維護工作施工補充說明、彰化
      農田水利會工作預算書、圳路維護工作決算表、臺灣彰化
      農田水利會水利小組辦理圳路維護工作雇工工資清冊及收
      據、粘貼憑證用紙。
（四）扣案102年、103年埤頭工作站小額浚渫工作卷宗。
（五）彰化農田水利會105年8月15日彰水輔字第1050010742號函
      檢附之渠道名稱。
（六）交通部中央氣象局104年8月10日中象參字第1040009435號
      函檢附之自100年1月起至104年6月止，彰化縣埤頭鄉之降
      雨量及該期間的颱風對埤頭鄉降雨量等資料。
三、本案經檢察官及被告於審判外達成協商之合意，且被告已認
    罪，其合意內容如主文所示。經查，上開協商合意並無刑事
    訴訟法第455條之4第1項所列情形之一，檢察官聲請改依協
    商程序而為判決，本院爰不經言詞辯論，於協商合意範圍內
    為協商判決。
四、應適用之法條：刑事訴訟法第455條之4第2項、第455條之8 
    、第454條第1項，刑法第216條、第210條、第30條第1項前
    段、（修正前、後）第339條第1項、第55條前段。
五、協商判決除有刑事訴訟法第455條之4第1項第1款於本訊問程
    序終結前，被告撤銷協商合意或檢察官撤回協商聲請者；第
    2款被告協商之意思非出於自由意志者；第4款被告所犯之罪
    非第455條之2第1項所定得以協商判決者；第6款被告有其他
    較重之裁判上一罪之犯罪事實者；第7款法院認應諭知免刑
    或免訴、不受理者情形之一，及違反同條第2項「法院應於
    協商合意範圍內為判決；法院為協商判決所科之刑，以宣告
    緩刑或二年以下有期徒刑、拘役或罰金為限」之規定者外，
    檢察官與被告均不得上訴。
六、本案如有前述可得上訴情形，而不服本判決時，得自收受判
    決送達之日起20日內，向本院提出上訴書狀（須附繕本），
    上訴於第二審法院。
本案經檢察官余建國、董良造提起公訴，檢察官張嘉宏、劉欣雅
、林子翔到庭執行職務。
中　　華　　民　　國　　111 　年　　5 　　月　　17　　日
                  刑事第八庭  法  官  徐啓惟　　
以上正本證明與原本無異。
除有法定事由外，不得上訴
中　　華　　民　　國　　111 　年　　5 　　月　　4　　日
                              書記官  林佑儒

附錄本案論罪科刑法條：
商業會計法第71條
商業負責人、主辦及經辦會計人員或依法受託代他人處理會計事
務之人員有下列情事之一者，處5年以下有期徒刑、拘役或科或
併科新臺幣60萬元以下罰金：
一、以明知為不實之事項，而填製會計憑證或記入帳冊。
二、故意使應保存之會計憑證、會計帳簿報表滅失毀損。
三、偽造或變造會計憑證、會計帳簿報表內容或毀損其頁數。
四、故意遺漏會計事項不為記錄，致使財務報表發生不實之結果
    。
五、其他利用不正當方法，致使會計事項或財務報表發生不實之
    結果。

中華民國刑法第216條
行使第210條至第215條之文書者，依偽造、變造文書或登載不實
事項或使登載不實事項之規定處斷。

中華民國刑法第210條
偽造、變造私文書，足以生損害於公眾或他人者，處5年以下有
期徒刑。

中華民國刑法第30條
幫助他人實行犯罪行為者，為幫助犯。雖他人不知幫助之情者，
亦同。
幫助犯之處罰，得按正犯之刑減輕之。

中華民國刑法第339條(修正前)
意圖為自己或第三人不法之所有，以詐術使人將本人或第三人之
物交付者，處5年以下有期徒刑、拘役或科或併科1千元以下罰金
。
以前項方法得財產上不法之利益或使第三人得之者，亦同。
前二項之未遂犯罰之。

中華民國刑法第339條(修正後)
意圖為自己或第三人不法之所有，以詐術使人將本人或第三人之
物交付者，處5年以下有期徒刑、拘役或科或併科50萬元以下罰
金。
以前項方法得財產上不法之利益或使第三人得之者，亦同。
前二項之未遂犯罰之。

附表：
編號 工作名稱 行為時間 提供之人頭 出納付訖時間 取得金額 （新臺幣） 備註 1 舍娘排水浚渫工作等 102年12月5日 黃秀霞、詹雅燕、詹銀允 102年12月31日 77,400元 102年編號37 2 牛稠排水浚渫工作 102年12月23日 黃秀霞、詹雅燕、詹銀允 102年12月31日 46,600元 102年編號62 3 西庄排水浚渫工作等 103年4月1日 黃秀霞、詹雅燕、詹銀允 103年4月15日 59,200元 103年編號3  4 崙子排水浚渫工作 103年4月25日 黃秀霞、詹雅燕、詹銀允 103年5月16日 75,000元 103年編號6 5 五號排水浚渫工作 103年5月13日 黃秀霞、詹雅燕、詹銀允 103年6月6日 71,400元 103年編號13 6 崙腳二中排浚渫工作 103年7月3日 黃秀霞、詹雅燕、詹銀允 103年7月24日 76,000元 103年編號17 7 七戶排水浚渫工作 103年7月25日 黃秀霞、詹雅燕、詹銀允 103年8月12日 74,600元 103年編號24 8 舍娘排水浚渫工作 103年8月14日 黃秀霞、詹雅燕、詹銀允 103年8月29日 77,400元 103年編號29 9 公館排水分線浚渫工作 103年11月4日 黃秀霞、詹銀允 103年11月21日 70,000元 103年編號36